【裁判字號】    92,交簡上,66
【裁判日期】    920804
【裁判案由】    業務過失傷害
【裁判全文】
臺灣高雄地方法院刑事判決                        九十二年度交簡上字第六六號
    上  訴  人  臺灣高雄地方法院檢察署檢察官
    被      告  甲○○
右列被告因業務過失傷害案件，不服臺灣高雄地方法院簡易庭九十二年交簡字第九七
四號中華民國九十二年四月二十三日第一審判決（起訴案號九十二年度偵續字第九七
四號），提起上訴，本院判決如左：
    主  文
原判決撤銷。
甲○○從事業務之人，因業務上之過失傷害人，處有期徒刑參月，如易科罰金，以參
佰元折算壹日。
    事  實
一、甲○○僅考領有普通小型車駕駛執照，然平日以駕駛計程車為業，係從事業務之
    人，明知服用酒類後，不能安全駕駛動力交通工具者，不得為駕駛行為，仍於民
    國九十一年四月十一日飲用酒類後，猶駕駛車牌號碼為ＺＫ─三二三號之營業小
    客車（公共危險犯行另經檢察官為不起訴處分），沿高雄市○○區○○路南向北
    方向行駛，於同日下午八時五十分許，行經興東路與楠陽路口時，應注意汽車行
    駛時，駕駛人應注意車前狀況並隨時採取必要之安全措施，且行車速度應依標誌
    或標線之規定，不得超速行駛，而當地路段限速為五十公里，且依當時天候、路
    況、視線均屬良好，並無不能注意之情形，猶以超過五十公里之時速超速行駛，
    又疏未注意車前狀況，此時適有乙○○騎乘車牌號碼為ＷＣＰ─二二一號之輕型
    機車，沿楠陽路東向西方向行駛，甲○○因而閃避、煞車不及，致於通過楠陽路
    口，在興東路快車道上，其前車頭撞擊乙○○之機車左側，致乙○○人、車倒地
    ，乙○○因而受有頭部外傷、右下頦部深度撕裂傷及骨折、右上門牙斷裂及多處
    擦傷等處之傷害。又甲○○於肇事後，於員警前往現場處理時，在其上開犯行未
    為任何有偵查犯罪職權之公務員已知悉前，向處理員警自承為肇事者，並接受裁
    判。
二、案經乙○○、陳進方訴由高雄市政府警察局楠梓分局報請臺灣高雄地方法院檢察
    署檢察官偵查起訴。
    理  由
一、訊據被告甲○○固不否認有於前揭時、地與告訴人乙○○之機車發生車禍致乙○
    ○受傷之事實，惟矢口否認有何過失傷害之犯行，辯稱：伊當時直行於興東路之
    快車道上，係告訴人乙○○突然自楠陽路騎車行駛出來，伊來不及閃避才撞上的
   ，撞擊位置是在楠陽路與興東路的快車道上云云。經查：
（一）右揭犯罪事實，業據告訴人乙○○於偵查中指訴綦詳，並有驗傷診斷證明書、
      道路交通事故調查報告表各一紙及事故現場車輛照片共八張附卷可稽。
（二）被告雖以前揭情詞置辯，惟查，依卷附道路交通事故調查報告表之事故現場圖
      及事故現場車損照片所示，肇事地點係在高雄市○○區○○路與楠陽路口，當
      地時速限制為五十公里，而被告之車輛於肇事後係停放於超過楠陽路之中央分
      隔島最外側快車道及慢車道間之興東路上，其後並在興東路內側快車道上遺有
      二條起自上開停放位置起之左側輪胎十六點九公尺之煞車痕及右側輪胎十六點
      五公尺之煞車痕，而告訴人乙○○之機車則右倒停於被告車輛停放位置之左前
      方約十二點餘公尺處；另被告車輛之停放位置至乙○○機車之最後停放位置其
      路段之間，遺有告訴人乙○○所騎乘之機車車牌及血跡，而被告車輛前車頭有
      明顯撞擊痕跡，告訴人乙○○騎乘之車輛左側車身亦有明顯撞損痕跡；再衡之
      被告亦自承當時行駛在興東路內側車道，看到告訴人乙○○之機車時，有先踩
      了很長一段煞車，才撞到告訴人乙○○，撞到時車子就停住了等情；末參以被
      告車輛於現場遺留之煞車痕距離，被告當時係以超越五十公里之速度行駛，復
      有一般公路汽車煞車距離、行車速度對照表一紙足憑。綜上所述，被告與告訴
      人乙○○騎乘之機車碰撞地點並非在楠陽路之快車道上，且被告顯有超速行駛
      ，因閃避不及致其車頭撞擊告訴人乙○○騎乘之機車左側車身乙節，已臻明確
      ，是被告前揭所辯尚難採信。
（三）按行車速度應依標誌或標線之規定；又汽車行駛時，駕駛人應注意車前狀況，
      並隨時採取必要之安全措施，道路交通安全規則第九十三條第一項、第九十四
      條第三項分別定有明文。本件被告違規以超過五十公里之時速超速行駛，復未
      注意車前狀況，未及採取適當之避讓、煞停等安全措施，致撞及告訴人乙○○
      ，而依當時天候、路況、視線均屬良好，有道路交通事故調查報告表一紙附卷
      可稽，是被告並無不能注意之情形，乃竟疏於注意以致肇事，被告之行為自有
      過失甚明。此外，本件復經檢察官先後送請高雄市政府建設局車輛行車事故鑑
      定委員會鑑定及高雄市車輛行車事故覆議鑑定委員會鑑定之結果，均認為被告
      駕駛營業小客車超速為肇事原因，有高雄市政府建設局車輛行車事故鑑定委員
     會九十一年八月二十九日高市車鑑字第０九一０００四一０二號函、高雄市車
      輛行車事故覆議鑑定委員會九十一年十一月十五日九一高市覆字第八九九號函
      各一份附卷可參。而告訴人乙○○因本件車禍致受有頭部外傷、右下頦部深度
      撕裂傷及骨折、右上門牙斷裂及多處擦傷；下額骨骨折術後、上下牙齒六支斷
      裂等處之傷害，有健仁醫院診斷證明書二紙附卷可按，是以被告之過失行為與
      乙○○所受之傷害間，顯具有相當因果關係，本件事證明確，被告犯行洵堪認
      定。
（四）末查，被告甲○○於本件車禍發生後，隨即委託車行報警，並向到達員警表明
      其為肇事之人，提供身分資料予員警登記情事，此經證人即前往現場處理之員
      警陳進遑到庭證述屬實，足見被告係於肇事後，於員警前往現場處理時，在其
      上開犯行未為任何有偵查犯罪職權之公務員知悉前，當場向員警自承其為肇事
      者，並接受裁判，已合於刑法第六十二條前段所定對於未發覺之犯罪自首而接
      受裁判之要件，是告訴人上訴意旨仍執詞被告之行為不符自首之要件，尚有誤
      會。
二、核被告所為，係犯刑法第二百八十四條第二項之業務過失傷害罪。又按汽車駕駛
    執照為駕駛汽車之許可憑證，道路交通安全規則第五十條第一項前段定有明文，
    除依同規則第六十一條規定，汽車駕駛人取得高一級車類之駕駛資格者，准其駕
    駛較低級車類之車輛外，應按其取得何等級車類之駕駛執照，駕駛該相當等級車
    類之車輛，不得持較低等級車類之駕駛執照，駕駛較高等級之車類，若有違反上
    開規定，因其不具備所駕駛車類之相當汽車駕駛人之資格，於法應認與無駕駛執
    照者同，始符合道路交通安全維護之立法本旨，是道路交通管理處罰條例第八十
    六條第一項所稱汽車駕駛人無照駕駛，除同條例第二十一條第一項第一款所定未
    領有駕駛執照駕車外，應包括持較低等級車類之駕駛執照而駕駛較高等級車類之
    情形在內，按小型車有普通駕駛執照與職業駕駛執照之別，其應考之資歷、能力
    亦不同，觀諸道路交通安全規則第五十三條第一款、第五款、第六十條第一項第
    二款、第三款等規定甚明。本件被告僅考領有普通小型車駕駛執照，此經其自承
    在卷，並有查詢紀錄附卷可稽，惟被告既以駕駛計程車為業，自應有職業駕駛執
    照方為適法，是被告雖考領有普通小型車，依前開說明，仍係逾級駕駛，與無照
    駕車同，因此應依道路交通管理處罰條例第八十六條第一項之規定加重其刑至二
    分之一。又被告肇事後，於警前往肇事現場處理時坦承駕車肇事，此經證人即執
    勤警員陳進遑於偵查中證述在卷，核與自首之要件相符，應依刑法第六十二條前
    段減輕其刑。被告同時有刑之加重減輕事由，應依刑法第七十一條第一項之規定
    先加後減之。
三、原審予以論罪科刑，固非無見，惟原判決未予注意被告前於八十八年間，因酒醉
    駕車之公共危險之案件，業經本院判處拘役二十日確定，此有臺灣高等法院被告
    全國前案紀錄表一份附卷可稽，猶不知悔改，再次於飲酒後駕車上路並超速行駛
    ，肇事致告訴人所受傷害非輕，且於九十一年六月十九日與告訴人達成調解，此
    有高雄市大社鄉調解委員會九十一年民調字第三七號調解書一份在卷可參，迄至
    本院審理終結時仍未依約給付，犯後否認犯行，態度不佳等情，上訴人承告訴人
    之請求指摘原判決量刑過輕，非無理由，爰由本院將原判決予以撤銷自為判決。
    爰審酌被告已有一次酒醉駕車公共危險前科，不知記取教訓，明知酒後不能安全
    駕車而駕駛，將致生危害其他用路人交通安全之虞，仍無視於其他用路人之公共
    安全，於飲酒過量後仍駕車上路又超速，對參與交通往來之人車均具高度危險性
    ，實不宜寬貸，且於經調解後已逾一年，迄今尚未給付調解金額予告訴人，態度
    未見悔意等一切情狀，量處如主文所示之刑，並諭知易科罰金之折算標準，以資
    懲儆。
據上論斷，應依刑事訴訟法第四百五十五條之一第三項、第三百六十九條第一項前段
、第三百六十四條、第二百九十九條第一項前段，道路交通管理處罰條例第八十六條
第一項，刑法第二百八十四條第二項、第六十二條、第四十一條第一項，罰金罰緩提
高標準條例第一條前段、第二條，判決如主文。
本案經檢察官郭昭吟到庭執行職務。
中    華    民    國      九十二      年       八       月      四      日
                                  臺灣高雄地方法院刑事庭
                                      審判長法  官   黃三友
                                            法  官   黃宗揚
                                            法  官   何悅芳
右正本證明與原本無異。
不得上訴。
                                             書記官  顏宗貝
中    華    民    國      九十二      年       八      月       四      日
附錄本案論罪科刑法條：
刑法第二百八十四條第二項：
從事業務之人，因業務上之過失傷害人者，處一年以下有期徒刑、拘役或一千元以下
罰金，致重傷者，處三年以下有期徒刑、拘役或二千元以下罰金。


司法院資訊處製作；財團法人民間司法改革基金會備份。
